【裁判字號】    97,財管,83
【裁判日期】    970912
【裁判案由】    指定遺產管理人
【裁判全文】
臺灣彰化地方法院民事裁定  97年度財管字第83號
聲  請  人  財政部國有財產局台灣中區辦事處彰化分處
法定代理人  丁○○
上列聲請人聲請指定遺產管理人等事件，本院裁定如下：
    主      文
指定財政部國有財產局台灣中區辦事處彰化分處為被繼承人甲○
○、乙○○、丙○之遺產管理人。
准對被繼承人甲○○、乙○○、丙○之繼承人為承認繼承之公示
催告。
被繼承人甲○○、乙○○、丙○之繼承人，應自前項公示催告最
後登載新聞紙之日起，壹年內承認繼承，上述期限屆滿，無繼承
人承認繼承時，被繼承人甲○○、乙○○、丙○之遺產，於清償
債權並交付遺贈物後，如有剩餘即歸屬國庫。
其餘聲請駁回。
程序費用新台幣壹仟元由被繼承人甲○○、乙○○、丙○之遺產
負擔。
    理      由
一、本件聲請意旨略以：
  （一）鈞院於民國94年04月29日以94年度財管字第14號民事裁
        定選任聲請人為失蹤人甲○○、乙○○、丙○之財產管
        理人，惟甲○○、乙○○、丙○業經鈞院於97年08月29
        日以97年度亡字第19號民事判決宣告死亡，聲請人之財
        產管理人職務自應終結，請鈞院准予解除聲請人為財產
        管理人之職務等語。
  （二）被繼承人甲○○、乙○○、丙○生前遺有坐落彰化縣田
        中鎮○○段59之3地號之土地，因繼承人有無不明，未
        能依民法第1177條之規定選定遺產管理人，管理其遺產
        ，爰依民法第1178條第2項規定，聲請指定聲請人為被
        繼承人甲○○、乙○○、丙○之遺產管理人。
二、經查本件聲請人主張其為失蹤人甲○○、乙○○、丙○之財
    產管理人，嗣甲○○、乙○○、丙○經本院於97年08月29日
    以97年度亡字第19號判決宣告死亡，業據其提出本院94年度
    財管字第14號民事裁定及本院97年度亡字第19號民事判決影
    本各一件為證，是聲請人此部分之主張自堪信為真實。又失
    蹤人甲○○、乙○○、丙○既經本院宣告死亡，其已非失蹤
    人，則聲請人原來擔任其財產管理人之職務即當然終止，故
    聲請人聲請解除其為失蹤人甲○○、乙○○、丙○之財產管
    理人之職務部分，本院認尚無必要，應予駁回。
三、又按繼承開始時，繼承人有無不明，而無親屬會議或親屬會
    議未於一個月內選定遺產管理人者，利害關係人得聲請法院
    選任遺產管理人，並由法院依公示催告程序，定六個月以上
    之期限，公告繼承人，命其於期限內承認繼承，民法第1177
    條、第1178條第1項、第2項規定甚明。
四、經查：被繼承人甲○○、乙○○、丙○遺有坐落彰化縣田中
    鎮○○段59之3地號之土地，而其繼承人有無不明，業經聲
    請人提出土地建物查詢資料、本院94年度財管字第14號民事
    裁定及本院97年度亡字第19號民事判決影本各一件為憑，是
    聲請人之主張自堪信為真實。又被繼承人遺有上開之遺產土
    地，迄無人繼承，如經相當期間，仍無人繼承，依法歸屬於
    國家所有，且國家設置國有財產局，負責全國國土或財產之
    管理之事務，乃不僅是權利，亦是義務。從而本院認為指定
    財政部國有財產局台灣中區辦事處彰化分處為被繼承人甲○
    ○、乙○○、丙○之遺產管理人應為適當，並依法為承認繼
    承之公示催告，爰裁定如主文所示。
五、依非訟事件法第157條裁定如主文。
中    華    民    國    97    年    9     月    12    日
                    家事法庭    法  官  詹秀錦
以上正本係照原本作成。
如對本裁定抗告須於裁定送達後10日內向本院提出抗告狀。
中    華    民    國    97    年    9     月    12    日
                                書記官  顧嘉文


司法院資訊處製作；財團法人民間司法改革基金會備份。
